【裁判字號】    95,家抗,77
【裁判日期】    951003
【裁判案由】    訴訟救助
【裁判全文】
臺灣高等法院民事裁定                  95年度家抗字第77號
抗  告  人  張寶玉
上列抗告人與相對人陳文忠間分配剩餘財產事件，因抗告人聲請
訴訟救助，對於中華民國95年7月18日臺灣臺北地方法院95年度
救字第18號裁定，提起抗告，本院裁定如下：
    主      文
原裁定關於駁回抗告人其餘之聲請部分廢棄。
上開廢棄部份准訴訟救助。
    理      由
一、抗告意旨略以：伊以相對人陳文忠為被告，起訴請求分配剩
    餘財產，因伊無資力，缺乏經濟信用能力，連基本生活費用
    均靠預借信用卡及現金卡20%-30%高利貸 ，新台幣（下同）
    10萬元支付利息3000元，手續費150元等利滾利方式生活 ，
    有聯邦銀行催告函、世華銀行預借現金單據、渣打銀行信用
    卡帳單及催告函、國泰世華銀行信用卡帳單、聲請家樂福卡
    遭拒函、第一銀行催繳單等，可證舉債維生，原裁定未採用
    上開證據，僅以距今久遠之92年綜合所得稅申報核定書、91
    年至93年之稅務電子財產所得明細為證，認伊有資力，自屬
    可議；關於抗告人93年度投資83萬1730元之所得資料，並非
    現今之投資，伊於94年度除東元電機公司5年前緩徵之445元
    小額股利外，已無任何投資可言，另案本院95年勞抗字第11
    號業已認定抗告人並無資力可言，顯見原裁定捨棄目前新資
    料而以過往投資資料為參考，自屬違誤。況原裁定既認定抗
    告人有負債594萬8473元， 另僅由伊過往投資83萬1730元遽
    認伊有資力，顯屬違誤，且抗告人除上開負債貸款外，尚有
    現金卡負債98萬元，信用卡預借現44萬5000元，且積欠健保
    費4832元，足證伊實無力支出訴訟費用之情，求為廢棄原裁
    定，准許本件訴訟救助等語。
二、按當事人無資力支出訴訟費用者，法院應依聲請，以裁定准
    予訴訟救助，但顯無勝訴之望者，不在此限。法院認定前項
    資力時，應斟酌當事人及其共同生活親屬基本生活必要。無
    資力支出訴訟費用之事由，應釋明之。民事訴訟法第107、1
    08條定有明文。又所謂無資力，係指窘於生活，且缺乏經濟
    信用，若非取給於自己或家族所必需之生活費不能支出訴訟
    費用，且無籌措款項以支出訴訟費用之信用技能者（最高法
    院89年台聲字第164號裁定參照）。
三、經查：
  (一)原法院依據抗告人稅務財產明細相關資料，認抗告人於91年
    至93年度之投資有83萬餘元，亦有多家電子公司股票股利所
    得（例如：亞旭電腦股份有限公司、智邦科技股份有限公司
    、華經資訊股份有限公司、東元電機股份有限公司），有原
    法院函查稅務電子閘門財產所得調件明細表在卷可憑（見原
    法院卷第84-86頁） ，而謂抗告人並非無資力繳納裁判費之
    人。惟查，財政部國稅局所提供個人投資建檔資料，係以每
    年3月底前提供前第3年度之資料，每年4月後提供前第2年之
    資料，是上開抗告人之投資總額資料可能與其於95年 2月13
    日聲請本件訴訟救助時之所有財產狀況有出入，況有抗告人
    所提94年度綜合所得稅各類所得資料清單，可見抗告人於95
    年 7月31日止之投資金額，僅餘富邦綜合證券股份有限公司
    木柵分公司給付額45元、東元電機股份有限公司給付額400
    元，總計為445元（見本院卷第10頁） ；且抗告人已陳明上
    開投資為其於93年間以現金卡預借現金所為之股票短線投資
    ，大多已於93年間出售持股，所得現金多用以清償卡債等生
    活費用而花費殆盡等語，並提出前揭聯邦銀行催告函、世華
    銀行預借現金單據、渣打銀行信用卡帳單及催告函、國泰世
    華銀行信用卡帳單、聲請家樂福卡遭拒函、第一銀行催繳單
    等單據為證，核與前開所得資料情況相符，應堪信實，自難
    以上開抗告人投資總額之舊有建檔資料，為不利於抗告人之
    認定，仍應認抗告人並無資力支出本案訴訟費用。
  (二)又原法院認抗告人之女陳韻琪並非當事人，有關陳韻琪之身
    體狀況及無資力，核與聲請人有無資力無關云云，駁回抗告
    人之請求。然所謂當事人無資力支出訴訟費用者，法院認定
    有無資力時，亦應斟酌當事人及其共同生活親屬基本生活必
    要，是以，陳韻琪於93年 6月起至11月止，曾經台北市政府
    社會局按「臺北市困苦失依兒童及少年扶助要點」（已於94
    年12月15日廢止）第 4條第1項第4款「父母或監護人」無固
    定工作，致生活困難無力撫育者之規定，按月補助生活費2,
    907元 ，顯見抗告人財務上確有困難，縱抗告人培養陳韻琪
    而給付課外補習費、學芭蕾、鋼琴等才藝費用，亦不影響其
    無力支付訴訟費用之情，原法院以抗告人因給付陳韻琪課外
    才藝費用而無力支付訴訟費用，而推斷抗告人現非無資力之
    人等情，難認為妥適。
  (三)抗告人聲請法律扶助獲准，業據其提出陳報狀及財團法人法
    律扶助基金會專用委任狀為證（見原法院卷第7頁） ，是抗
    告人既已屬准予法律扶助之無資力者，又查無不符法律扶助
    事實之證明，依上揭法律扶助法第62條規定意旨，應准予訴
    訟救助。
四、綜上所述，抗告人聲請訴訟救助，核無不合。原裁定僅核准
    抗告人訴訟救助5萬元範圍內之聲請 ，並駁回抗告人其餘之
    聲請，尚有未洽。抗告意旨指摘原裁定不當，求予廢棄，為
    有理由，應由本院將原裁定駁回其餘聲請部分廢棄，而就該
    廢棄部分予以准許。
五、據上論結，本件抗告為有理由，爰裁定如主文。
中    華    民    國    95    年    10    月    3     日
                    民事第三庭
                        審判長法  官  林敬修
                              法  官  張靜女
                              法  官  劉勝吉
正本係照原本作成。
本裁定除以適用法規顯有錯誤為理由，並經本院許可外，不得再
抗告。如提起再抗告，應於收受後10日內委任律師為訴訟代理人
向本院提出再抗告狀。並繳納再抗告費新台幣１千元。
中    華    民    國    95    年    10    月    4     日
                              書記官  李翠齡

司法院資訊處製作；財團法人民間司法改革基金會備份。
